【裁判字號】    99,易,47
【裁判日期】    990407
【裁判案由】    竊盜
【裁判全文】
臺灣桃園地方法院刑事判決                99年度易字第47號
公  訴  人  臺灣桃園地方法院檢察署檢察官
被      告  乙○○
上列被告因竊盜案件，經檢察官提起公訴（98年度偵緝字第1553
號），本院判決如下：
    主  文
乙○○攜帶兇器竊盜，處有期徒刑柒月。
扣案之一字型起子壹支沒收。
    事  實
一、乙○○素行不良，曾於少年時期有妨害風化、竊盜、妨害性
    自主等多項非行，仍不知悔改，基於意圖為自己不法之所有
    ，於民國97年6 月21日凌晨0 時40分許，攜帶包包一只，其
    內有客觀上足對人之生命、身體法益造成威脅而可供兇器使
    用之之一字型起子一支及汽車鑰匙一串（非下開作案用之插
    在電門孔上之鑰匙串）、甲基安非他命一小包（毛重0.3 公
    克）、吸食工具、來富樂投注站大樂透彩券一張等物，至桃
    園縣龜山鄉○○路○ 段383 號後方停車場，以不詳方式進入
    甲○○所有之車牌號碼UJ－9187號自小客車內，竊取甲○○
    所有，放置於車內之零錢約新台幣（下同）200 元、衣服1
    件及鞋子1 雙既遂，又乙○○本欲竊取UJ－9187號自小客車
    ，遂以其所有之鑰匙一串中之一隻鑰匙（該串鑰匙未扣案）
    插入該自小客車之電門孔內並成功發動該車，然為該車車主
    甲○○及時發覺，甲○○將乙○○拉下車，質問乙○○為何
    在其車內，並請乙○○留下請警察到場，然乙○○欲逃跑，
    其扯下乙○○側背之上開包包丟在一旁，並和乙○○發生扭
    打，後因扭打甚久，甲○○已無力再阻止乙○○逃跑，乙○
    ○乃得攜帶上開已竊得之零錢200 元、衣服1 件及鞋子1 雙
    自現場逃脫，經甲○○報警，警方至現場扣得乙○○所有之
    上開包包一只，其內有客觀上足對人之生命、身體法益造成
    威脅而可供兇器使用之之一字型起子一支、汽車鑰匙一串（
    非作案用之插在電門孔上之上開鑰匙串）、甲基安非他命一
    小包（毛重0.3 公克）、吸食工具、來富樂投注站大樂透彩
    券一張及其遺落在現場之拖鞋一雙。
二、案經桃園縣政府警察局龜山分局報告臺灣桃園地方法院檢察
    署檢察官偵查起訴。
    理  由
壹、證據能力：
一、按刑事訴訟法第159 條第1 項規定：「被告以外之人於審判
    外之言詞或書面陳述，除法律有規定者外，不得作為證據」
    ；其立法本旨係以證人於審判外之言詞或書面陳述，屬於傳
    聞證據，此項證據，當事人無從直接對於原供述者加以詰問
    ，以擔保其真實性，法院亦無從直接接觸證人而審酌其證言
    之憑信性，違背直接審理及言詞審理之原則，除具有必要性
    及信用性情況之除外者外，原則上不認其有容許性，自不具
    證據能力；至所謂具有必要性及信用性情況者，例如刑事訴
    訟法第159 條之1 、之2 、之3 、之4 、之5 情形，仍例外
    認其有證據能力，然此乃係指法院未於審判期日傳喚相關證
    人到庭，案件僅能依靠該等證人於審判外之陳述以為判斷之
    情形，始需就該等審判外供述證據嚴格依照刑事訴訟法第15
    9 條之1 至之5 所定要件一一檢視各該證人之供述，作為證
    據之資格。倘法院已經依據當事人聲請傳喚證人到庭接受檢
    辯雙方之交互詰問，則法院既已透過直接、言詞審理方式檢
    驗過該證人之前之證詞，當事人之反對詰問權亦已受到保障
    得以完全行使之情況下，該等審判外證據除有其他法定事由
    （例如：非基於國家公權力正當行使所取得或私人非法取得
    等，而有害公共利益，即以一般證據排除法則為判斷），應
    認該審判外供述已得透過審判程式之詰問檢驗，而取得作為
    證據之資格，亦即其審判外供述與審判中供述相符部分，顯
    然已經構成具備可信之特別情狀，當然有證據資格（實務上
    之作用常為引用該等陳述與審判中陳述相符，強化該證人供
    述之可信度），其不符部分，作為檢視審判中所為供述可信
    與否之彈劾證據，當無不許之理，甚者，其不符部分倘係於
    司法警察、檢察事務官調查中之供述，作為認定被告犯罪與
    否或不構成犯罪與否之證據，亦僅需依照刑事訴訟法第15 9
    條之2 規定，斟酌其審判外供述作成外部環境、製作過程、
    內容、功能等情況認為之前供述較為可信，即可取得證據資
    格，而作為認定事實之證據資格（參照最高法院94年度臺上
    字第2507號、95年臺上字第2515號判決意旨）。查本件證人
    甲○○業經本院於審判期日以證人身分具結後行交互詰問程
    序，直接言詞審理檢視其等證詞，故其前於警局時所為之陳
    述，當然已取得作為證據之資格，而有證據能力。
二、按被告以外之人於偵查中向檢察官所為之陳述，除顯有不可
    信之情況者外，得為證據，刑事訴訟法第159 條之1 第2 項
    定有明文。查證人甲○○偵查中於供前具結所為之陳述，係
    檢察官依法訊問，復無其他事證足資認定其等於檢察官訊問
    時有受違法取供情事，並無何特別不可信之情況，是依上開
    規定有證據能力。
三、按「被告之自白，非出於強暴、脅迫、利誘、詐欺、疲勞訊
    問、違法羈押或其他不正之方法，且與事實相符者，得為證
    據。」刑事訴訟法第156 條第1 項定有明文。被告雖辯稱在
    警局時，警員叫伊穿一雙證物之拖鞋，說和伊之腳很合，說
    證物都是伊的，要求伊承認，如伊不承認，警察就叫伊繼續
    半蹲，所以才會有警詢自白，而且警察向伊說，如果檢察官
    開庭時伊承認的話，會對伊比較好云云。然警方對被告製作
    警詢筆錄時有依法全程錄音，並有供錄警詢錄音帶乙捲附卷
    可憑，被告亦不否認其確在警詢時有自白之內容，則其所稱
    警方逼其自白，否則要其半蹲云云，無非任意指摘，不足採
    信，況警方並非係以現行犯逮捕被告，而係遲至97年7 月27
    日1 時許，始在龜山鄉○○路○段1231號之網咖內尋獲被告
    ，因之，警方並未將之以現行犯移送檢察官複訊，檢察官則
    係至97年9 月9 日始開庭傳訊被告，則被告於該日接受偵訊
    時，已離警詢甚久，若其上開所辯屬實，因該時已無警方之
    任何影響力存在，被告大可自由陳述實情，豈有仍任意聽信
    警方所稱要其繼續騙檢察官其有犯案，其即繼續騙檢察官其
    有犯下本案而堅欲入己於罪之可能？是可確認被告於警詢、
    97年9 月9 日偵訊時之自白，均非出自任何不正取供之手法
    ，自有證據能力。
四、另本件認定事實所引用之卷內其餘卷證資料，並無證據證明
    係公務員違背法定程序所取得，被告於審判程序中復未於言
    詞辯論終結前表示異議，且卷內之文書證據，亦無刑事訴訟
    法第159 條之4 之顯有不可信之情況與不得作為證據之情形
    ，則依刑事訴訟法第159 條之5 之規定，本件認定事實所引
    用之所有文書證據，均有證據能力，合先敘明。另被告離開
    現場後，警方據被害人甲○○之報告趕赴現場扣得之上開物
    品，並非違法搜索之成果，自亦有證據能力。
貳、實體部分：
一、訊據被告乙○○矢口否認上開事實，辯稱：案發時，伊人在
    網咖內，伊從來未到過本件被害人停車之地點即案發地點云
    云。惟查：被告已於警詢、97年9 月9 日偵訊時，對於本案
    案情完全自白。次查，證人即被害人甲○○於本院審理時證
    稱「我當時有和嫌犯扭打，當時我發現他在我的車上偷東西
    ，我看到之後就將嫌犯拉下車，我車上沒有損失，但是我發
    現車子電門孔上面插有一大串鑰匙，那串鑰匙並不是我的鑰
    匙，有發動成功了，但是我還有排檔鎖，所以沒有辦法入檔
    移動，我將嫌犯拉下車時，嫌犯有先將車子熄火，但是車子
    的電源還是通的，我將嫌犯拉下車後，我就問他為何在我車
    內，他說他只是看看而已，我有請他留下請警察來，但是嫌
    犯要跑掉，我當場扯下嫌犯的側背的包包，我把他的包包丟
    在一旁，和他發生扭打，當場我們掙扎很久，我沒有力氣了
    ，所以嫌犯就跑走了。」、「（檢察官問：你和嫌犯扭打的
    過程中，是否有看見嫌犯的臉？）有。」、「（檢察官問：
    嫌犯是否有特徵，你是否可以指認？）他的左臉有一個疤痕
    ，類似彎刀類的疤痕，頭髮有染淺黃色色，是挑染，膚色較
    黑，他的頭髮是前面較長，後面修短。」、「（檢察官問：
    被告跑掉之後，他在你車上是否有留下任何東西？）只有剛
    才所說的電門孔的鑰匙及被我丟在地上的包包，還有被告要
    逃跑時，遺落在地上的拖鞋。」、「（檢察官問：請你回頭
    看一下，在庭之被告是否是當天的嫌犯？）是的。」、「（
    檢察官問：你總共被偷了何東西？）我放在車內儀表板的旁
    邊有零錢，零錢約新台幣一百多元接近二百元被偷，其他東
    西是否有遺失，我不記得了，以我在警局之陳述為準。」等
    語，核與其警、偵訊證詞完全相符，另其所指認之犯嫌之特
    徵，亦與被告於本院審理時之特徵完全相符，僅被告現在髮
    型已有所變化而已，然警方於97年7 月27日尋獲被告時對於
    被告攝得之卷附照片，則與證人甲○○在本院所指認犯嫌之
    特徵完全相符，再被告自承其與證人甲○○素昧平生，然甲
    ○○卻能將被告之諸多特徵一次清楚陳述，可見甲○○確實
    與被告發生上述其所證之近距離扭打，而甲○○既與被告毫
    不相識，尤無憑空捏造，設詞誣陷之可能。又證人甲○○於
    偵訊、本院審理時均證稱伊發現被告在其車上時，其之車上
    之電門孔已被被告插上鑰匙，又其於本院證稱被告逃逸後有
    留下插在其車上電門孔之鑰孔，然其於偵訊時證稱被告遺留
    在現場之包包經打開查看，發現其內有鑰匙串、一支螺絲起
    子，警員到場後，又再自背包深處找到安非他命及樂透彩券
    等語，再徵諸卷附桃園縣政府警察局龜山分局現場勘察報告
    ，其上記載，背包內有汽車鑰匙一串、一把磨平尖之一字起
    子，並有勘察照片，其上有嫌犯之皮包、鑰匙串、皮包內吸
    食器等物品之影像，可見被告除插在UJ－9187號自小客車電
    門孔上之鑰匙串（未扣案）外，本件扣案之鑰匙串則係在被
    告遺留在現場之皮包內扣得，該鑰匙尚與本件犯罪無關；再
    則，證人甲○○於警、偵訊及本院審理時均證稱其發現被告
    時，被告已在其車內，其並未證稱其之車門遭受被告如何之
    破壞，是檢察官起訴書稱被告係持扣案之在包包內之一字型
    起子破壞甲○○之車窗以進入車內，並無實據，一併敘明。
    此外，復有被告遺留在現場之包包一只、一字型起子一支、
    汽車鑰匙一串及其之拖鞋一雙扣案可資佐憑，本案事證明確
    ，被告犯行足堪認定。
二、被告於犯案時所攜帶之一字型起子一支，客觀上足對人之生
    命、身體法益造成威脅而可供兇器使用，故核其所為，係犯
    刑法第321 條第1 項第3 款之攜帶兇器竊盜罪。爰審酌被告
    於本件之犯罪手法、其所竊得之物品價值、其犯後態度惡劣
    、其素行不佳（有其台灣高等法院被告前案紀錄表乙份可憑
    ）等一切情狀，量處如主文所示之刑。扣案之一字型起子一
    支係被告所有並攜帶至犯案現場之兇器，其雖否認之，然已
    據本院認定如上，自應依刑法第38條第1 項第2 款之規定宣
    告沒收，至其他之扣案證物，則未能證明與本案犯罪有關，
    不諭知沒收。
據上論斷，應依刑事訴訟法第299 條第1 項前段，刑法第321 條
第1 項第3 款、第38條第1 項第2 款，判決如主文。
本案經檢察官蔡奇曉到庭執行職務
中    華    民    國    99    年    4     月    7     日
                  刑事第三庭    法  官  曾雨明
以上正本證明與原本無異。
如不服本判決應於收受判決後10日內向本院提出上訴書狀，並應
敘述具體理由。其未敘述上訴理由者，應於上訴期間屆滿後20日
內向本院補提理由書(均須按他造當事人之人數附繕本)「切勿逕
送上級法院」。
                            書記官  蘇  萱
中    華    民    國    99    年    4     月    7     日
附錄本案論罪科刑法條全文：
中華民國刑法第321條
犯竊盜罪而有左列情形之一者，處6 月以上、5 年以下有期徒刑
：
一  於夜間侵入住宅或有人居住之建築物、船艦或隱匿其內而犯
    之者。
二  毀越門扇、牆垣或其他安全設備而犯之者。
三  攜帶兇器而犯之者。
四  結夥三人以上而犯之者。
五  乘火災、水災或其他災害之際而犯之者。
六  在車站或埠頭而犯之者。
前項之未遂犯罰之。

司法院資訊處製作；財團法人民間司法改革基金會備份。
